【裁判字號】    91,交簡上,291
【裁判日期】    920212
【裁判案由】    業務過失傷害
【裁判全文】
臺灣臺北地方法院刑事判決                      九十一年度交簡上字第二九一號
    上  訴  人  臺灣臺北地方法院檢察署檢察官
    被      告  甲○○  男  四.
右列上訴人因被告業務過失傷害案件，不服本院臺北簡易庭九十一年度店交簡字第二
八五號，中華民國九十一年九月三十日第一審刑事簡易判決（檢察官聲請簡易判決處
刑書案號：臺灣臺北地方法院檢察署九十年度偵字第二八一六號），提起上訴，本院
管轄之第二審合議庭判決如左：
    主  文
原判決撤銷。
甲○○因業務過失傷害人，處拘役肆拾伍日，如易科罰金以佰元折算壹日。
    事  實
一、甲○○係森圓木業有限公司之司機，為從事駕駛業務之人，於民國八十九年十一
    月三十日九時二十五分左右，駕駛車牌號碼三Ｇ—九八三五號自用小貨車，由臺
    北縣新店市○○路往新店方向行駛，行經安康路一段三五三號前時，明知劃有禁
    止停車之紅色標線路段，不得停車，而依當時情形，亦無不能注意之情事，竟將
    其自用小貨車違規停靠在劃有禁止停車之紅色標線的前揭路段，以便利其裝卸貨
    物，形成妨害他車通行之障礙；而乙○○○於上開時間，騎乘車牌號碼ＧＥＸ—
    四八七號重型機車，沿同路同方向行駛至該處，因其行進方向之車道上停有甲○
    ○駕駛之上揭自用小貨車，亦疏於注意車前狀況及確定其可由自用小貨車之左側
    車道駛過，然於偏駛之際，適同向由李金進（另案經臺灣臺北地方法院檢察署檢
    察官以九十年度偵字第二八一六號為不起訴處分，經乙○○○聲請再議，已由臺
    灣高等法院檢察署以九十一年度議字第二五九號處分書駁回再議）於上開時間，
    駕駛車牌號碼ＸＧ—三八九號營業全聯結車，亦途經同路一段三五三號前，駛過
    乙○○○機車左側，致乙○○○在無法變換車道情形下，而由聯結車與小貨車二
    車間隙穿越不當致發生擦撞，乙○○○當場彈出車外，受有左側脛、腓股下段開
    放性、粉碎性骨折及右眼眼臉裂傷、淚小管斷裂、結膜下出血等傷害。
二、甲○○在車禍發生後，乙○○○由救護車送至醫院，其則與肇事車輛均留在現場
    ，等到前往處理車禍之臺北縣政府警察局新店分局頂城派出所警員劉成輝到達時
    ，其即在有偵查權限之警員劉成輝未發覺其姓名與犯罪情節之前，主動供出自己
    之年籍與肇事經過，自首犯罪。
三、案經乙○○○訴由臺北縣政府警察局新店分局報請臺灣臺北地方法院檢察署檢察
    官聲請簡易判決處刑。
    理  由
一、關於被告甲○○係森圓木業有限公司之司機，於右揭時、地駕駛前開車牌號碼之
    自用小貨車在前述肇事地點，因違規停車，影響行車安全，使告訴人乙○○○騎
    乘機車在無法變換車道情形下，因此由李金進所駕駛之聯結車與被告之小貨車二
    車間隙穿越不當而肇事，告訴人因而受有如事實欄所載等傷害之事實，業據被告
    於警局詢問、檢察官偵查及本院審理時均供承不諱（參見臺灣臺北地方法院檢察
    署九十年度偵字第二八一六號偵查卷第五頁之警訊筆錄、第二十四至二十六頁之
    偵訊筆錄、本院九十一年十二月九日訊問筆錄），核與告訴人乙○○○於警局詢
    問時指訴情節相符（見同前偵查卷第三頁），復與證人即當時到車禍現場處理之
    臺北縣政府警察局新店分局頂城派出所警員劉成輝，於九十年二月二十七日檢察
    官偵訊時到庭證述當場所見之情節相當，另有聯結車之駕駛李金進在警局詢問及
    檢察官偵訊時陳述車禍經過等情在卷可參，且上述車禍發生經過之客觀事實，並
    有道路交通事故調查報告表一紙、現場及車損照片共十二幀等件附於偵查卷內可
    稽，再告訴人因本件車禍受有前述傷害，業據其提出天主教耕莘醫院之診斷證明
    書一紙附卷可參。
二、按在設有禁止停車標誌、標線之處所不得停車，又顯有妨害他車通行之處所不得
    停車，道路交通安全規則第一百十二條第四款、第九款分別定有明文。查：(一)依
    卷附之道路交通事故調查報告表所載之現場圖及現場照片所示，肇事路段臺北縣
    新店市○○路○段三五三號前劃有禁止停車之標線，則該路旁不可停放車輛，惟
    被告將其所駕駛之自用小貨車停放在該處等情，業據被告於檢察官偵查中及警局
    詢問時供稱：「．．．我車停於馬路邊準備上貨，此時我親眼看見重機車因趕時
    間硬要從聯結車與我中間通過．．．」、「．．．當時聯結車後半段較靠進我車
    ，聯結車車速很慢，有在剎車，之後機車就騎過來．．．」等語（參見前揭偵查
    卷第五頁正面、第二十五頁反面），此與告訴人在警局詢問時所陳：「．．．我
    往新店方向直走，當從聯結車與貨車中間通過時，被聯結車後輪掃到，我的人就
    往前彈了出去，小貨車是違規停車的」等語相符（參見同前偵查卷第三頁反面）
    。(二)又依卷附現場照片（偵查卷第頁至第十四頁）顯示，告訴人機車確係卡在被
    告三Ｇ—九八三五號自用小貨車及李金進ＸＧ—三八九號營業全聯結車（聯結車
    體之牌照號碼為二Ｍ─九八號）之間，血跡落於機車前方，機車右後置物箱未損
    壞，且肇事地無刮地痕，又被告自用小貨車確係停於禁止停車之紅線標線上，其
    車左邊車身三分之一突出紅色禁止停車線外側車道，足以妨害其他慢車車輛通行
    ，是被告上述任意將車輛停放於劃有禁止停車之紅色標線的路段致妨害他車通行
    之事實，至堪認定。(三)被告考領有駕駛執照，對上揭道路交通安全規則自當知之
    甚稔，而依當時情況，並無不能注意之情事，詎被告僅為圖一己裝卸貨物之方便
    ，擅自將上開自用小貨車停放於該處，形成妨害他車通行之障礙，是被告所為，
    顯有違上揭道路交通安全規則，其有過失甚明。
三、本件車禍經送台灣省臺北縣區車輛行車事故鑑定委員會及台灣省車輛行車事故覆
    議鑑定委員會所為鑑定結果，本件車禍之肇事責任雖對於李金進所駕駛營業全聯
    結車當時是否在遵行車道內行駛，抑或跨壓快、慢車道分道線行駛，以致研判李
    金進駕駛車輛之肇事責任，與被害人機車由前方二車間隙穿越之責任比重而有不
    同，然本件車禍係因被告違規停車時不當而引起，其就本件車禍之發生顯有過失
    ，均為一致之認定，有九十年五月二十五日日北鑑字第九○一三一七號函及鑑定
    意見書、九十年九月十九日府覆議字第九○一七七三號函及覆議意見書在卷為憑
    ；綜上，被告之過失行為與告訴人所受傷害間，存有相當因果關係，應屬灼然。
    又告訴人乙○○○於右揭時、地騎機車行經上開肇事地點時，雖亦未注意車前狀
    況，趁早煞停機車，猶由二車間隙間駛過以致肇事，亦屬與有過失，惟不影響於
    被告上開過失罪責之成立。
四、綜上所述，是依前揭道路交通事故調查報告表、現場及車損照片、台灣省臺北縣
    區車輛行車事故鑑定委員會及台灣省車輛行車事故覆議鑑定委員會所為鑑定結果
    ，告訴人因本件車禍受有如事實欄所載之傷害，有天主教耕莘醫院之診斷證明書
    一紙等補強證據已足資擔保被告於警訊、檢察官偵查及於本院審理中所為上開任
    意性自白具有相當程度之真實性，而得使本院確信被告前述自白之犯罪事實確屬
    真實。從而，本院自得依被告前述自白及各該補強證據認定被告有為前述犯行，
    本件事證明確，被告犯行堪以認定。
五、核被告甲○○所為，係犯刑法第二百八十四條第二項前段之業務過失傷害罪。原
    審以被告前開犯行之事證明確，而論罪科刑，判處被告拘役五十日，並諭知易科
    罰金之折算標準，固非無見，惟因：(一)刑法第四十一條之規定，已於被告行為後
    之九十年一月四日修正，嗣經總統於九十年一月十日公布，並自同年一月十二日
    起生效，依現行刑法第四十一條第一項前段：「犯最重本刑為五年以下有期徒刑
    以下之罪，而受六個月以下有期徒刑或拘役之宣告，因身體、教育、職業、家庭
    之關係或其他正當事由，執行顯有困難者，得以一元以上三元以下折算一日，易
    科罰金」之規定，較諸修正前之刑法第四十一條以「犯最重本刑為三年以下有期
    徒刑以下之刑之罪，而受六月以下有期徒刑或拘役之宣告」，始得易科罰金之規
    定，以修正後現行刑法第四十一條第一項前段之規定有利於被告，故被告行為時
    雖在刑法第四十一條修正生效前，依刑法第二條第一項前段規定，仍應適用裁判
    時即修正後之刑法第四十一條第一項前段規定，諭知易科罰金之折算標準，始為
    適法，故原審於九十一年九月三十日判決時，未予比較新舊法，有所不當。(二)又
    原判決認定告訴人乙○○○騎乘機車行經肇事路段時，因見前方有被告自用小貨
    車擋道，於偏駛之際而與同向由李金進駕駛營業全聯結車發生擦撞等情，然查肇
    事路段為一直線道路，有卷附之道路交通事故調查報告表所載之現場圖及現場照
    片可按，告訴人若注意車前狀況，當無不能發現被告自用小貨車違規停放及李金
    進營業全聯結車行駛至該處，理應及早減速煞停，告訴人不為此道，猶執意前行
    以致卡在二車間隙而受傷，亦與有過失，原判決疏未認定，尚有未洽。
六、再檢察官依告訴人請求上訴，略以：告訴人因被告之業務過失行為，致遭受左側
    脛、腓骨下段開放性、粉碎性骨折、淚小管斷裂、結膜下出血、右臉眼瞼裂傷等
    重大傷害，參照勞工保險條例第五十三條所檢附之勞工保險殘廢給付標準表，其
    中左側脛、腓骨下段開放性、粉碎性骨折，屬於下肢機能障害中之第八級殘廢；
    另右眼眼瞼裂傷、淚小管斷裂、結膜下出血為第十二級殘廢，依各殘廢等級喪失
    勞動能力表之記載，告訴人共喪失百分之六一‧五二之勞動能力，上開傷害參諸
    刑法第十條第四項第六款之規定，顯屬其他於身體或健康有重大不治或難治之重
    傷害，原審法官未詳細查明，遽認本件為一般業務上之過失傷害，在認事用法上
    ，顯有重大違誤之處，請求撤銷原判決等語；惟查：(一)按刑法第十條第四項所謂
    視能之毀敗，係指機能完全喪失其效用而言。同法第十條第四項第六款之重傷，
    係指除去同項第一款至第五款之傷害而於身體或健康有重大不治或難治之傷害者
    而言，如毀敗一目或二目之視能，按照該項第一款之規定，固屬重傷，假使所傷
    之目，僅祇視能減衰，並未完全毀敗，縱令此種減衰具有不治或難治之情形，仍
    與第六款所定之內容並不相當，即祇應成立普通傷害，不能遽依重傷論科（參見
    最高法院二十五年上字第四六八０號、三十年上字第四四五號判例），因之，所
    謂重傷罪之成立，必須已達毀敗程度，即機能完全喪失其效用始足當之。(二)本件
    告訴人事故後，受有如前揭事實欄所載之傷害，此有前揭耕莘醫院之診斷證明書
    一紙在卷足憑，另本院多次庭期開庭，告訴人均能在法庭自主移動，並不需借助
    輔助工具，亦無行動困難之情形，復審酌告訴人於九十一年十二月九日到庭就其
    傷勢自陳：「（問：你今天到庭未見你用輔助工具行走，現在你行走是否有借助
    輔助工具，你右眼視力是否全盲？）我現在走路並沒有使用支柱或輪椅，我右眼
    是可以看，並沒有全盲，我有配眼鏡，視力是差一點。」、「（問：你認為傷勢
    何部分該當重傷害？）我認為是腳的部分，走久了會酸痛。」等語，足徵告訴人
    稱視能及下肢因之而受影響云云，實為其主觀之臆測，此外，復查無任何積極證
    據足資佐證告訴人視能及下肢機能已達完全喪失其效用之程度，揆諸上揭判例意
    旨，並不該當於刑法第十條第四項第一款、第四款所謂之「毀敗一目之視能」及
    「毀敗一肢之機能」，縱令該等減衰已達不治或難治程度，因非「毀敗」，仍與
    同法第六款所定之要件不相當，檢察官循告訴人之請求上訴，認告訴人共喪失百
    分之六一點五二之勞動能力，應對被告論以業務過失致重傷罪而非過失傷害，即
    無理由。至於被告依法應賠償告訴人部分，或告訴人因本次車禍受有機能減衰之
    傷害，造成其生活上之不便所需賠償金額之多寡，核係應另循民事途徑解決之問
    題，尚非本院所得審酌，應併敘明。
七、綜上所述，被告上訴意旨謂其犯罪後坦承不諱，態度良好，原審量刑過重，請求
    從輕量刑或為緩刑之宣告，固屬無據，而公訴人之上訴意旨亦無可採，已如前述
    ，惟原判決既有可議，自應由本院予以撤銷改判，以期適法。爰審酌被告就本件
    車禍應負之過失責任，被告過失行為對告訴人所生損害，告訴人亦未注意車前狀
    況，猶由二車間隙間駛過之與有過失程度、被告犯罪後尚能坦承犯行及迄今尚未
    與告訴人達成民事和解並賠償損失等一切情狀，故量處如主文第二項所示之刑，
    依刑法第二條第一項前段之規定，適用裁判時之新法，諭知易科罰金之折算標準
    ，以資懲儆。
八、據上論斷，應依刑事訴訟法第四百五十五條之一第一項、第三項、第三百六十九
    條第一項前段、第三百六十四條、第二百九十九條第一項前段，刑法第二條第一
    項前段、第二百八十四條第二項前段、第四十一條第一項前段，罰金罰鍰提高標
    準條例第一條前段、第二條，判決如主文。
本案經檢察官黃東焄到庭執行職務。
中      華      民      國    九十二    年      二      月     十二     日
                                台灣台北地方法院交通法庭
                                    審判長法  官  劉 壽 嵩
                                          法  官  洪 文 慧
                                          法  官  鄧 德 倩
右正本證明與原本無異。
本判決不得上訴
                                          書記官  謝 韻 華
中      華      民      國    九十二    年      二      月     十七     日
附錄本案論罪科刑法條全文：
刑法第二百八十四條第一項
因過失傷害人者，處六月以下有期徒刑，拘役或五百元以下罰金。致重傷者，處一
年以下有期徒刑，拘役或五百元以下罰金。


司法院資訊處製作；財團法人民間司法改革基金會備份。
